臺灣屏東地方法院刑事判決
111年度訴字第341號
公  訴  人  臺灣屏東地方檢察署檢察官
被      告  吳立駿



上列被告因詐欺案件，經檢察官提起公訴（111年度偵緝字第105
號），及移送併辦（臺灣新北地方檢察署111年度偵緝字第1493
號），本院判決如下：
    主    文
吳立駿犯以網際網路對公眾散布而犯詐欺取財罪，處有期徒刑壹
年陸月。未扣案之犯罪所得新臺幣貳仟元沒收之，於全部或一部
不能沒收或不宜執行沒收時，追徵其價額。
    犯罪事實
一、吳立駿並無販售火影忍者人物模型之真意，竟意圖為自己不
    法之所有，基於以網際網路對公眾散布而犯詐欺取財之犯意
    ，於民國110年4月10日前某時，在其新北市○○區○○路0段00
    號住處（下稱前揭住處）內利用可上網之電子設備，以暱稱
    「崔智恩」登入Facebook（下稱臉書）後，在不特定人均得
    瀏覽之不詳模型社團頁面上，刊登販售火影忍者人物模型之
    不實廣告。適吳家維在其宜蘭縣住處（地址詳卷）瀏覽上開
    網頁後，誤信吳立駿確有販售商品之真意而陷於錯誤，而向
    吳立駿表示有意願購買，並依吳立駿之指示，於110年4月10
    日14時19分許，操作網路銀行匯款新臺幣（下同）2,000元
    至吳立駿指定不知情之張哲瑋（所涉詐欺部分業經臺灣屏東
    地方檢察署檢察官為不起訴處分）名義申辦使用之中華郵政
    股份有限公司帳號000-00000000000000號帳戶（下稱張哲瑋
    郵局帳戶）內，吳立駿復指示張哲瑋在址設臺北市萬華區西
    門町內不詳統一超商ATM將匯入款項領出後當場交予吳立駿
    ，而由吳立駿取得吳家維給付之2,000元。嗣因吳家維遲未
    收到所購買之商品，亦未獲退款，始知受騙而報警處理，並
    經警循線查獲上情。
二、案經吳家維訴由宜蘭縣政府警察局礁溪分局函轉屏東縣政府
    警察局里港分局報告臺灣屏東地方檢察署檢察官偵查起訴及
    臺灣新北地方檢察署檢察官移送併辦。
    理    由
壹、程序事項：
  ㈠按案件由犯罪地或被告之住所、居所或所在地之法院管轄，
    刑事訴訟法第5條第1項定有明文。而所謂犯罪地，參照刑法
    第4條之規定，解釋上自應包括行為地與結果地兩者而言。
    於網路揭露不實訊息而犯罪者，係利用電腦輸入一定之訊息
    ，藉由網路傳遞該訊息，以遂行犯罪，舉凡有網路現代科技
    化設備之各個處所，均得收悉其傳播之訊息，範圍幾無遠弗
    屆，是其犯罪結果發生地，非如傳統一般犯罪，僅侷限於實
    際行為之特定區域（最高法院109年度台上字第5703號判決
    意旨參照）。經查，被告吳立駿本案犯行係以網際網路對公
    眾散布不實販賣訊息，則本院轄區之不特定人皆得瀏覽被告
    於網路散布之上開訊息，揆諸前開說明，本院轄區仍為本案
    之犯罪地，應認本院對本案有管轄權，合先敘明。
  ㈡被告以外之人於審判外之言詞或書面陳述，除法律有規定者
    外，不得作為證據，刑事訴訟法第159條第1項固定有明文；
    惟按被告以外之人於審判外之陳述，雖不符同法第159條之1
    至之4之規定，而經當事人於審判程序同意作為證據，法院
    審酌該言詞陳述或書面陳述作成時之情況，認為適當者，亦
    得為證據，同法第159條之5第1項，亦定有明文。經查，本
    判決後述資以認定本案而具傳聞性質之證據，檢察官、被告
    均同意有證據能力（見本院卷第204頁），基於尊重當事人
    對於傳聞證據之處分權，及證據資料愈豐富，愈有助於真實
    發現之理念，復經本院審酌該等證據之作成情況，核無違法
    取證或其他瑕疵，並與本案均具關聯性，認為以之作為證據
    為適當，依上開條文規定，自具證據能力。
貳、實體事項：
  一、訊據被告固不否認其於110年4月10日前某時，在前揭住處
      內利用可上網之電子設備，以暱稱「崔智恩」登入臉書後
      ，在不特定人均得瀏覽之不詳模型社團頁面上，刊登販售
      火影忍者人物模型之廣告。嗣告訴人吳家維瀏覽後向被告
      表示有意願購買，並依被告之指示，於110年4月10日14時
      19分，匯款2,000元至被告指定之張哲瑋郵局帳戶內，被
      告復指示張哲瑋將匯入款項領出後交予被告之事實（見偵
      緝卷一第55、56頁，偵緝卷二第49、105至107頁），惟矢
      口否認有何以網際網路對公眾散布而犯詐欺取財之犯行，
      辯稱：我沒有詐欺告訴人的意思，我確實有要賣人物模型
      且亦有寄出商品，但因為寄錯地址遭退回，要再寄出時因
      為遭到通緝不敢回前揭住處寄貨等語（見本院卷第203頁
      ）。經查：
    ㈠被告於110年4月10日前某時，在前揭住處內利用可上網之
      電子設備，以暱稱「崔智恩」登入臉書後，在不特定人均
      得瀏覽之不詳模型社團頁面上，刊登販售火影忍者人物模
      型之廣告，告訴人在其宜蘭縣住處瀏覽後向被告表示有意
      願購買，並依被告之指示，於110年4月10日14時19分許，
      匯款2,000元至被告指定不知情之張哲瑋帳戶內，被告復
      指示張哲瑋在臺北市萬華區西門町某統一超商ATM將匯入
      款項領出後當場交予被告，而由被告取得告訴人給付之2,
      000元等情，業據被告於偵訊、本院準備程序時供承在卷
      （見偵緝卷一第55、56頁，偵緝卷二第49、105至107頁）
      ，核與證人即告訴人於警詢、本院審理時之證述、證人張
      哲瑋於警詢、偵訊時之證述大致相符（見警卷第4至7、9
      至12頁，偵卷三第87、88頁，本院卷第322、323頁），並
      有被告與告訴人間通訊軟體對話紀錄擷圖7張、張哲瑋與
      告訴人間通訊軟體對話紀錄擷圖2張、被告與張哲瑋間通
      訊軟體對話紀錄擷圖4張、網路銀行臺幣轉帳畫面擷圖1幀
      、張哲瑋郵局帳戶基本資料、客戶歷史交易明細存卷可考
      （見警卷第30、31、35、41、43、45至47、49至55頁）。
      是此部分事實，首堪認定。
    ㈡證人即告訴人於本院審理時證稱：我看到被告在臉書社團P
      O出要售出的人物模型照片後，以臉書私訊功能詢問被告
      該模型是否還在，被告則回覆我還在，叫我先行匯款，匯
      款後當日就會寄出，我便匯出2,000元並傳送我的匯款明
      細，且提供我要收件的統一超商收件門市、收件姓名、行
      動電話門號給被告，然被告卻一直拖延，完全沒有寄出的
      動作，後來我一直問、追蹤，被告就說已經寄了，直到我
      跟被告說我要去警察局，被告仍然沒有提供任何寄件證明
      ，我以統一超商的應用軟體查詢也沒有查到任何相關寄件
      紀錄等語（見本院卷第323至325頁）。復觀諸被告與告訴
      人間通訊軟體對話紀錄，被告於110年4月10日傳訊表示「
      匯款後寄出」、「但我晚上才能寄 我現在要去上班」等
      語，俟告訴人表示已經匯款完畢後，被告回覆告訴人表示
      「晚上到家再連絡您」等語；嗣於翌（11）日傳送「您好
      ！我明天早上幫你處理可以嗎」等語，經告訴人詢問處理
      情形，被告則回以「你好小弟我剛起床 正在弄」等語，
      並表示當晚出門時即會前往寄貨；其後於110年4月13日經
      告訴人質問後，始回覆以「喔寄出ㄌ啊」、「沒有我真的
      寄出了 只是我在忙而已」等語，其中未見被告提供寄貨
      單號供告訴人查詢，亦未見被告向告訴人說明前揭所辯一
      度寄錯地址等情，有該對話紀錄擷圖17張在卷可考（見警
      卷第29至35頁）。是前揭對話紀錄擷圖所示情形核與前揭
      證人即告訴人證述情節相稱，堪佐證人即告訴人前揭證詞
      並非虛構，應屬可信。
    ㈢被告雖辯以寄錯地址，經退回後則因另案遭通緝無法返回前揭住處寄貨云云（見本院卷第203頁），惟證人即告訴人於本院審理時證稱：被告從頭到尾都跟我說已經寄出或是晚點再寄，也沒有說退回來再寄一次等情形等語（見本院卷第329頁）。足見被告自交易時起即未提出任何寄貨明細，迄今亦未提出其他事證以實其說。復依卷附被告前案紀錄，亦查無被告於本案案發期間有遭通緝之相關紀錄。是被告前開所辯，難信屬實。是綜觀本案交易過程，被告不僅消極地拖延給付，甚至於110年4月13日更有積極矇騙告訴人之舉措，於臨訟後又捏造寄錯地址遭退貨情節藉以卸責，均足以彰顯被告自始就無交易前揭商品之真意，具有詐欺故意且有不法所有之意圖至為明確，並非僅屬民事債務不履行之消費糾紛。足徵被告確係以網際網路對公眾散布告知不實訊息之施行詐術方式，使告訴人陷於錯誤並因而交付財物，被告所為自構成以網際網路對公眾散布而犯詐欺取財。
　　㈣被告復於本院準備程序時辯稱：與告訴人約定交易之人物
      模型現仍在我家中，我可以請女友拍照後寄到法院等語（
      見本院卷第203頁）。俟被告女友彭品昕寄送火影忍者人
      物模型一只含外盒到院乙情，業據證人彭品昕於本院審理
      時證稱：我依被告指示於111年8月26日寄送火影忍者人物
      模型一只含外盒到法院等語（見本院卷第331頁），且有
      本院公務電話紀錄、包裹外盒暨內容物照片、本院扣押物
      品收據可佐（見本院卷第237至263、383頁），並有火影
      忍者人物模型一只含外盒扣案可憑。惟該寄送到院之人物
      模型經證人即告訴人辨認後，於本院審理時供稱：我當時
      確實是要買與該寄送到院商品之物，但是當時我是向被告
      購買正版二手商品，也就是已經開拆外盒，再將內容物模
      型放回盒內封起來，因此相較我後來購買新品需要2,500
      至3,000元，本案交易約定價格較低即2,000元。但該寄送
      到院之商品外觀看起來是新品，因為基本上拆過一定有痕
      跡等語（見本院卷第326、327頁）。核與本院當庭勘驗該
      寄送到院之人物模型後，認外觀包裝良好，開蓋處均有膠
      帶黏貼，無拆封痕跡等情相符，有本院勘驗筆錄存卷可考
      （見本院卷第336頁）。是該寄送到院之前揭扣案物當非
      本案被告與告訴人約定交易之物，被告所辯前詞，難信屬
      實。
    ㈤綜上所述，本案事證已臻明確，被告所辯各節均不足憑採
      ，被告前揭犯行洵堪認定，應依法論科。
  二、論罪科刑：
　　㈠核被告所為，係犯刑法第339條之4第1項第3款之以網際網
      路對公眾散布而犯詐欺取財罪。
    ㈡被告利用不知情之張哲瑋遂行本案犯行，為間接正犯。
　　㈢移送併辦部分（臺灣新北地方檢察署111年度偵緝字第1493
      號）之犯罪事實與已起訴部分之犯罪事實相同，為起訴效
      力所及，本院自應併予審理。
　　㈣被告所犯前揭犯罪之科刑，爰以被告之責任為基礎，並審
      酌被告正值青年，竟不思以正當途徑獲取財物，以犯罪事
      實欄所載方式遂行詐欺犯行以圖謀不法所得，侵害告訴人
      之財產法益，所為實屬不該，惟其行為對於告訴人所造成
      之財產損害程度尚非甚鉅。兼參被告虛捏情節、飾卸辯詞
      亟欲卸責，復未與告訴人達成和解，適當彌補所致損害，
      殊未見其有何悔悟。再審之被告於本院審理中自陳之學歷
      、工作及家庭情形等語（見本院卷第348頁）之智識程度
      、家庭經濟及生活狀況等一切情狀，量處如主文所示之刑
      。
  三、沒收部分：
　    犯罪所得，屬於犯罪行為人者，沒收之。於全部或一部不
      能沒收或不宜執行沒收時，追徵其價額，觀之刑法第38條
      之1第1項前段、第3項規定即明。經查，本案被告取得告
      訴人給付之2,000元乙情，業如前述，且未經扣案或發還
      告訴人，應依刑法第38條之1第1項前段、第3項規定，宣
      告沒收之，於全部或一部不能沒收或不宜執行沒收時，追
      徵其價額。
據上論斷，應依刑事訴訟法第299條第1項前段，判決如主文。
本案經檢察官翁逸玲提起公訴，檢察官黃佳彥移送併辦，檢察官
吳政洋、葉幸眞到庭執行職務。
中    華    民    國   111    年    10    月    31    日
            刑事第五庭  審判長法  官  黃柏霖
                              法  官  林育賢
                              法  官  錢毓華
以上正本證明與原本無異。
如不服本判決應於收受判決後20日內向本院提出上訴書狀，並應敘述具體理由；其未敘述上訴理由者，應於上訴期間屆滿後20日內向本院補提理由書（均須按他造當事人之人數附繕本）「切勿逕送上級法院」。　　　　　　　　　　　　　　　
中　　華　　民　　國　　111 　年　　10　　月　　31　　日
                              書記官  郭淑芳 
附錄本案論罪科刑法條：刑法刑法第339條之4第1項第3款。
中華民國刑法第339條之4第1項第3款
犯第三百三十九條詐欺罪而有下列情形之一者，處一年以上七年
以下有期徒刑，得併科一百萬元以下罰金：
三、以廣播電視、電子通訊、網際網路或其他媒體等傳播工具，
    對公眾散布而犯之。